【裁判字號】    97,訴,197
【裁判日期】    971224
【裁判案由】    侵權行為損害賠償
【裁判全文】
臺灣臺南地方法院民事判決               97年度訴字第197號
原      告  丁○○
                        1
訴訟代理人  何冠慧律師
被      告  中華電信股份有限公司台灣南區電信分公司
法定代理人  甲○○
被      告  丙○○
前列二人共同
訴訟代理人  蘇暉律師
複代理人    向文英律師
被      告  戊○○
上列當事人間請求侵權行為損害賠償等事件，本院於民國97年12
月1日言詞辯論終結，判決如下：
    主      文
原告之訴及假執行之聲請均駁回。
訴訟費用由原告負擔。
    事實及理由
一、原告起訴主張：
  (一)民國96年6月間被告戊○○於中華日報分類廣告刊登「位於
    台南市○○路○段701號2樓籃球場將盤讓事宜洽負責人戊○○」，原告於96年6月17日自報紙得知此消息，遂與其聯絡
    、洽談，96年6月19日兩造達成合意，戊○○同意作價新台
    幣（下同）40萬，轉讓50%之股份與原告，原告當場付定金2
    萬元，並於翌日簽立讓渡證書及合夥契約書，並付清尾款38
    萬。原告與戊○○於上開合夥契約書第五條約定「本合夥事
    業應由甲負責人以合夥組織名稱向主管機關聲請營業許可等
    有關手續」。
  (二)經營未久，被告戊○○於96年7月19日提出轉讓剩餘50%股份
    給原告之意願，因系爭營業場地由戊○○向被告中華電信股
    份有限公司台灣南區分公司（下稱中華電信公司）承租，為
    確保日後經營順利，原告要求必須取得被告中華電信公司同
    意依原條件將系爭場地出租原告。於七月底，原告與被告戊○○及中華電信承辦人員即被告丙○○於中華電信成功路營
    運處9樓協商，被告丙○○表示需由被告中華電信公司與被
    告戊○○先終止租約，並同意原告依同一條件與被告中華電
    信公司簽立新租約，兩造間已有租賃關係，僅書面作業程序
    往來需1至2個月，原告因而於96年7月31日支付與被告戊○○328,000元【計算式：40萬（50%之股份價金）－72,000（
    押金即租金二個月）】，並於同年8月3日繳清營業稅並將「
    籃球場餐飲店」負責人變更為原告。
  (三)豈料原告經營未久，於96年8月17日接獲台南市政府96年8月
    17日南市建商字第09641054970號函以「籃球場餐飲店」未
    辦理商業設立登記，要求原告速辦理營業事業設立登記，並
    於96年10月18日再次收到台南市政府函要求自即日停業，如
    拒不停業得按月連續處罰，原告方知被告戊○○未依上開合
    夥契約書第五條約定聲請營業許可，自斯時起原告方知遭被
    告戊○○詐欺，誤以為戊○○已以合夥組織名稱向主管機關
    聲請營業許可而頂讓「籃球場餐飲店」。原告遂依法檢具相
    關證明文件辦理商業設立登記，但經台南市政府96年11月9
    日南市建商課字第0960011424號函以「建物用途不符」為由
    退還，方知系爭場地即「台南市○○路76號車棚（門牌號碼
    為西門路1段701號）」根本無從辦理商業設立登記。被告雖
    抗辯並無施用詐術情事，但原告確實於96年7月底與丙○○
    達成租賃之時不知系爭租賃物為車棚頂，被告丙○○及戊○○故意隱瞞不告知租賃物此項瑕疵，原告係於96年9月25日
    與住戶召開協調會時，使取得被告中華電信公司與戊○○間
    之租約影本。
  (四)原告爰以本訴起訴狀再次向被告等依民法第92條第1項規定
    撤銷96年6月19日及96年7月31日轉讓「籃球場餐飲店」50%
    股份之意思表示，並向被告中華電信公司為撤銷承租台南市
    ○○路76號車棚（門牌號碼為西門路1段701號）之意思表示
    。
  (五)原告曾發函中華電信公司稱「貴公司前曾公開招標出租台南
    市○○路76號（門牌號碼為西門路1段701號），第三人戊○○曾提出「籃球場露天咖啡設置企畫書」經貴公司首肯後，
    出租系爭地點供其經營「籃球場露天音樂咖啡」。經查，系
    爭地點其建物用途，貴公司明知為車棚，不得做為營業場所
    ，然仍將其出租與第三人戊○○經營「籃球場露天音樂咖啡
    」，嗣丁○○小姐於96年6月20日與戊○○簽立合夥契約書
    並支付新台幣40萬做為合夥出資，取得「籃球場露天音樂咖
    啡」股份之半數。96年7月19日戊○○提出退股，丁○○小
    姐與戊○○及貴公司承辦人丙○○三方在場確認，貴公司同
    意由丁○○小姐承租系爭營業場所，然並未告知系爭地點為
    車棚，丁○○小姐因而再支付40萬元（扣除押金7萬2千元後
    再支付32萬8千元），於96年7月31日取得「籃球場露天音樂
    咖啡」全部股份，並自96年8月1日起由丁○○小姐支付租金
    。日前，丁○○小姐遭檢舉，方發現系爭營業場所建物用途
    為車棚，無法辦理營利事業登記，遭台南市政府停止營業處
    分。丁○○小姐除投入前述72萬8千元資金，另購買相關設
    備，並裝潢場地，今面臨停業處分，所受損害不貲，貴公司
    難辭其咎」，經被告中華電信函覆未與原告簽立正式租賃契
    約，無賠償責任。被告中華電信公司雖抗辯其與原告未成立
    租賃契約，惟96年8月租金係由原告交付被告戊○○3萬元由
    其繳納，96年9、10月租金6萬元，因原告及被告丙○○與租
    賃物所在地之住戶代表開「噪音公害」問題之協調會，會中
    達成備忘錄於南側及西側加製隔音牆，被告丙○○同意以96
    年9、10月之租金6萬元補償原告製作隔音牆，原告也確實加
    製隔音牆支出38,514元，且被告中華電信公司開立之收取租
    金收據，足證被告中華電信公司確有向原告收取租金，原告
    確係向被告中華電信公司承租系爭場地。
  (六)爰將原告請求之項目及依據分述如下：
  1.兩造之法律行為既經原告撤銷，依民法第114條規定視為自
    始無效，原告自得依民法第213條規定請求回復原狀，意即
    原告交付如附件一所示之動產，同時被告戊○○應給付原告
    728,000元：
    (1)其中40萬元，即96年6月19日受讓籃球餐飲店50%股份之價
      金，原告既撤銷上開遭詐欺之意思表示，自得依民法第
      184、179條請求被告戊○○給付40萬元。
    (2)其中328,000元，即96年7月19日受讓籃球餐飲店50%股份
      之價金，因原告遭被告丙○○及戊○○共同詐欺明知系爭
      場地為車棚，無法辦理營業登記，仍出租無法合於約定使
      用之租賃物，使原告誤以為可以合法使用而受讓籃球餐飲
      店50%股份並支出盤讓金328,000元，原告就此部分自得依
      民法第184、185及188條規定，請求被告戊○○、丙○○
      及中華電信公司連帶賠償328,000元。
  2.原告遭被告戊○○及丙○○詐欺盤讓系爭「籃球場餐飲店」
    ，而投入資金裝修、設立招牌369,397元，原告就此部分自
    得依民法第184、185及188條規定，請求被告戊○○、丙○○及中華電信公司連帶賠償。而被告中華電信公司自始即知
    該租賃物使用執照為車棚，無法申辦營利事業登記，並知原
    告因經營餐飲業而承租，故被告中華電信公司顯以不能之給
    付為契約標的，應另依民法第247條第1項負損害賠償責任
  3.原告購買各式生財器具，而支出378,496元之費用，此部分
    因有折舊須待鑑定，原告暫為一部請求5萬元，並依民法第
    184、185及188條規定請求被告連帶賠償。
  (七)聲明：
  1.原告交付如附件一所示之動產，同時被告戊○○應給付原告
    728,000元，其中328,000元被告戊○○於給付之範圍內被告
    中華電信股份有限公司台灣南區分公司及丙○○免同責任。
  2.被告戊○○、中華電信股份有限公司台灣南區分公司及丙○○應賠償原告369,397元，及自起訴狀繕本送達至清償日止
    ，按年息百分之五計算之利息。其中一被告給付之範圍內他
    被告同免責任。
  3.被告戊○○、中華電信股份有限公司台灣南區分公司及丙○○應賠償原告50,000元，及自起訴狀繕本送達至清償日止，
    按年息百分之五計算之利息。其中一被告給付之範圍內他被
    告同免責任。
  4.前三項聲明，原告願供擔保，請准宣告假執行。
  5.訴訟費用由被告負擔。
二、被告抗辯：
  (一)被告中華電信公司及丙○○部分：
  1.被告中華電信公司於95年7月10日將門牌號碼台南市○○區
    ○○路一段701號建物之庭院車棚頂面積656.25平方公尺出
    租予被告戊○○，租賃期間自95年7月10日至98年7月9日，
    由被告戊○○自行經營籃球場露天咖啡店。而被告戊○○之
    95年11、12月之租金支票退票，經被告中華電信公司於96年
    1月8日催告，至96年8月仍有積欠租金情形，復於96年8月13
    日再為催告，並於96年8月28日為終止租約之意思表示。
  2.原告與被告戊○○於96年6月間簽立合夥契約，7月31日取得
    「籃球場露天音樂咖啡」全部股份乙節，被告中華電信公司
    及丙○○均未參與。被告戊○○與原告確於96年7月底前來
    洽談續租事宜，然因被告中華電信公司均依「中華電信股份
    有限公司房地出租作業要點辦理」辦理所有房地租賃，並非
    任何承辦人員可以口頭承諾決定，故並無原告所主張被告中
    華電信公司同意依同一條件與原告簽立新租賃契約之情。且
    原告亦未舉證兩造就租賃條件達成合意之證明。
  3.原告雖於96年11、12月份自行前來被告中華電信公司繳付各
    3萬元及電費、空調費等，茲因原告已實際占用系爭租賃標
    的物，被告中華電信公司方同意以上開款項抵充為使用補償
    ，暫以房租租金科目入帳。果被告丙○○確有同意原告可依
    被告戊○○之同一條件繼續承租，原告不可能未與被告中華
    電信公司簽立租賃契約，以保其租賃關係之權益。且原告主
    張於96年7月31日取得籃球場露天音樂咖啡全部股份，並自
    96年8月l日起由原告交付租金云云，然原告亦未舉證其於96
    年8月起有給付租金之情，益見，被告中華電信公司與原告
    間並無租賃關係存在。
  4.退步言，若以原告於96年11、12月各給付3萬元，而認被告
    中華電信公司與原告間曾有租賃關係之存在。惟查，兩造間
    租賃契約之租賃條件，果依原告主張係依前手戊○○之同一
    條件承租，然依被告中華電信公司與被告戊○○間之租賃契
    約書第一條租賃標的物已載明為「庭院之車棚頂」，故並無
    任何隱匿致令原告陷於錯誤之情。況原告自承於96年6月20
    日即自被告戊○○受讓50%股權，足認原告自96年6月20日起
    已實際經營籃球場露天咖啡店，自不可能就系爭租賃標的物
    為車棚之事實，委為不知。另依原告提出之台南市政府函可
    知，原告應於收受台南市政府96年8月17日南市建商字第964
    1054970號函文時，已知悉籃球場露天咖啡店未依法辦理營
    利事業登記，同年10月18日台南市政府南市建商字第964106
    8820號函通知原告未依法申請登記而遭停止營業處分，依台
    南市政府96年11月9日南市建商課字第0960011424號函可知
    原告遲至96年11月8日始提出營利事業登記之申請，均未見
    被告等對原告有任何施用詐術之情形。從而，原告主張被告
    等有共同侵權行為，自無依據。
  5.原告以被告丙○○與住戶所簽立之備忘錄而主張租賃契約存
    在，惟原告於租賃契約成立前即已占用系爭標的物，且因原
    告一再以民意代表對被告施壓，要求在該處營業，被告為免
    滋生事端暫未強力驅離，然原告在該處所製造噪音，致附近
    住戶不斷向被告中華電信公司投書，被告丙○○始出面協調
    。原告又主張其加裝隔音牆支出38,514元，經被告丙○○同
    意以上開金額，折抵96年9、10月之租金6萬元云云，惟金額
    顯不相符，亦無任何被告有為上開承諾之依據。
  (二)被告戊○○部分：
  1.被告戊○○於95年7月向中華電信公司承租台南市○○路○
    段701號車棚頂經營露天咖啡店，迨96年5、6月間被告登報
    尋求合夥人，當時原告同意加入合夥經營，遂由原告以40萬
    元承受50%股份，其後經協議由原告取得被告所有股份，惟
    需取得中華電信公司同意後原告始願付款予被告戊○○，雙
    方遂於96年7月中旬至中華電信公司台南區營業處與被告丙○○洽談，席間丙○○告知雙方，若咖啡廳負責人不變更可
    繼續契約，若變更咖啡店負責人則需另訂契約，其同意由被
    告戊○○解除與中華電信之契約後由原告與其依原條件簽訂
    新約，故三方就由被告戊○○終止租約而由原告簽訂新約之
    方式取得共識，原告始將頂店之金額交付被告戊○○，兩造
    並於96年8月3日至台南市政府等機關辦理變更籃球場餐飲店
    負責人稅籍名義為原告，被告已依約履行應盡之義務，並無
    詐欺或違約之情事。96年8月1日後全部營業已由原告承受，
    此後原告使用系爭場地應依其與中華電信公司租賃契約約定
    ，若原告有未繳足租金等情形而遭終止契約，自應由其負責
    。
  2.上開協議達成後，雙方於96年7月24日簽訂剩餘股份轉讓之
    書面契約（由原告立同意書之方式為之），96年8月1日起被
    告即將店面及設備全數交由原告獨立經營及占有，並待租賃
    契約由中華電信公司台北總公司核印，但此期間原告未遵守
    契約內容經營，改變經營形態而販賣酒品小炒為主，深夜喧
    擾致附近居民多次向市府投書及檢舉，短短不到2個月即開
    過多次協調會，台南市政府因民眾陳情及檢舉而要求原告停
    業，中華電信公司亦因此而不願與原告締約。
  3.兩造簽約時，被告即曾提示與中華電信公司間之租賃契約書
    予原告閱覽，且有事先告知伊無法辦理營業登記之事實，況
    原告頂受全部營業前即與被告合夥經營，系爭場所為露天建
    物，從外觀一望可知係無法取得使用執照之建物，原告主張
    其不知情，顯不實在，縱然屬實，亦係其自己輕忽，不得主
    張被告詐欺。另由原告簽署同意書亦明白記載不得違反與中
    華電信簽約之協議，倘原告未見過中華電信之租約，如何遵
    守該等約款，是原告實難諉為不知。
  4.兩造所簽之合夥契約書第5條約定向主管機關申請營業許可
    相關手續，僅指以被告戊○○名義為負責人繼續營業，及不
    受台南市政府及國稅局等機關取締，屬雙方間合夥經營之約
    定，與嗣後原告取得所有股權之買賣契約係二不同契約，原
    告獨自經營後之權義應依其與中華電信間之約定，雙方並未
    約定須以辦畢商業登記為股份買賣契約之條件，況原告於頂
    讓前亦已知被告戊○○與中華電信公司之租約內容及營業場
    址之現況，自不可能附加須能辦妥營業登記為條件。況上開
    合夥契約第5條約定被告向主管機關申請營業許可相關手續
    ，縱未完成亦係未履行該當如何之效果，與詐欺而為意思表
    示尚屬有間，合夥契約已因雙方日後訂定股權移轉契約而失
    其存在，原告依合夥契約第5條約定未履行而主張撤銷股份
    買賣契約，顯非適當。
  5.兩造間合夥契約係由原告所擬後交由被告簽署，縱如原告主
    張兩造曾約定須辦妥營業登記，原告亦得查證可否辦理營業
    登記或辦理進度為何或待被告提出商業登記後始付款，且雙
    方嗣後成立之買賣股權契約更無約定須以辦畢商業登記為條
    件，是被告並無任何欺罔之行為，使原告因而一再訂立契約
    。
  6.原告主張其購買花盒、角鋼、流動廁所、燈具、帆布、地板
    、松木隔間、屋頂鐵屋、瓦片、看板、冰箱、炒爐.... 等
    物計369,397元，及營業用之器具378,496元，折舊後之餘額
    請求依侵權行為之法律關係命被告賠償云云，經查，上揭物
    品部分屬營業用之消耗品己因原告使用而消滅，其餘部分其
    所有權本歸原告享有，並無任何損失，原告請求侵權行為損
    害賠償，殊顯無據。另上開請求原告併依契約關係請求賠償
    ，然兩造間合夥及營業讓與契約均未包含上開財物在內，其
    依契約關係請求賠償亦無所據。
  (三)均聲明：
  1.原告之訴駁回。
  2.訴訟費用由原告負擔。
  3.如受不利判決，願供擔保請准予免假執行。
三、本件兩造不爭執之事實在於：
  (一)被告中華電信公司與被告戊○○就中華電信公司所有之台南
    市○○路76號車棚、門牌號碼台南市○○路○段701號之建物
    簽定房屋租賃契約，租期自95年7月10日起至98年7月9日止
    。（卷52-54頁租賃契約書）
  (二)原告與被告戊○○於96年6月20日簽定讓渡證書，就被告戊○○所有之籃球場音樂咖啡店股份50%以40萬元讓與給原告
    ，並於同日就籃球場音樂咖啡店簽訂合夥契約書。兩造復於
    同年7月19日協議，由被告戊○○將剩餘股權全部讓與原告
    ，並依原告要求協同取得中華電信公司同意依出租與被告戊○○之原條件將場地租與原告，原告並於完成上開事項後給
    付被告扣除押金後之328,000元予被告戊○○。（卷10頁讓
    渡證書，卷10頁背面-11頁合夥契約書）
  (三)被告戊○○於96年8月3日至財政部台灣省南區國稅局台南市
    分局繳交籃球場餐飲店96年7月至96年8月之營業稅1,562元
    ，核定稅額繳款書之備註欄記載「變更負責人提前開徵」。
    （卷12頁營業稅核定稅額繳款書）
  (四)台南市政府於96年8月17日以南市建商字第09641054970號函
    通知原告略以：籃球場餐飲店未依商業登記法辦理商業設立
    登記核准領證，請原告速辦理營利事業設立登記；復於96年
    10月18 日以南市建商字第09641068820號函通知籃球場附設
    露天咖啡座未依商業登記法規定辦理商業設立登記核准領證
    即從事飲料店業業務，應自即日起停止營業；復於96年11月
    9日以南市建商課字第0960011424號函通知原告其申請營利
    事業登記乙案因建物用途不符而退件。（卷12頁背面、13頁
    、13頁背面函）
  (五)原告於97年1月8日以台南永樂郵局第10號存證信函，通知被
    告中華電信公司，就其所有之系爭建物是否與原告成立租賃
    契約之爭議。經中華電信公司於97年1月21日以南管字第097
    0000018號函回覆原告。（卷14-16頁存證信函、16頁背面函
    ）
  (六)財政部台灣省南區國稅局台南市分局於97年10月20日以南區
    國稅南市三字第0970050847號函覆本院略以：戊○○於95年
    7月24日辦理營業稅設立登記，登記營業人名稱：籃球場餐
    飲店；統一編號：00000000；營業地址：台南市○區○○路
    1段701號北側籃球場2樓，該商號並於96年8月2日已變更負
    責人為丁○○。（卷201-206頁函）
四、本件兩造所爭執者，經會同兩造整理後為以下幾項：(一)原告
    承受營業是否有被詐欺之情形？1.是否有受被告戊○○之詐
    欺？2.是否有受被告丙○○之詐欺？(二)原告與被告中華電信
    股份有限公司南區電信分公司間有無租賃契約？(三)若肯定原
    告承受營業有被詐欺之情形，則原告之下列請求是否有理由
    ？原告得請求之數額為何？
  (一)詐欺部分：
    1.原告主張被告戊○○詐欺其已取得營業許可，並以兩造之
      合夥契約書及台南市政府無法設立商業登記函、錄音譯文
      為據，然為被告所否認。經查：
    (1)被告戊○○向被告中華電信承租經營咖啡廳之地點為車棚
      頂，有被告提出之現場照片在卷﹙卷95頁以下），自外觀
      一望即知其下層為停車場、上層為露天場地。原告於96年
      6月20日決定與被告戊○○合夥前，必定已先至租賃標的
      物現場，而知悉上開現場實際狀況。又依原告與被告之合
      夥契約第九條記載：本合夥店屋係由假方向中華電信公司
      承租，應以甲方為代表人繼續與房東訂立租約，其租金按
      實際金額由合夥負擔支付。是認合夥時，原告亦知悉該處
      屬中華電信出租之場地。
    (2)系爭地點戊○○原係經營咖啡廳，而合夥契約書第五條固
      然記載：本合夥事業應由甲負責以合夥組織名稱向主管機
      關申請營業許可等有關手續。然該約款所謂營業許可之手
      續何指？並未明確。查一般商業營業時，應依：加值型
      及非加值型營業稅法第28條規定：營業人之總機構及其他
      固定營業場所，應於開始營業前，分別向主管稽徵機關申
      請營業登記。登記有關事項，由財政部定之。營業登記規
      則第2條規定：營業人有下列情形之一者，應於開始營業
      前，向主管稽徵機關申請營業登記：一、新設立。二、因
      合併而另設立。三、因受讓而設立。四、因變更組織而設
      立。五、設立分公司。公司、獨資及合夥組織者之營業登
      記，由主管稽徵機關依據公司或商業登記主管機關提供登
      記基本資料辦理，並視為已依本法第二十八條規定申請辦
      理營業登記。營業人之管理處、事務所、工廠、保養廠、
      工作場、機房、倉棧、礦場、建築工程場所、展售場所、
      連絡處、辦事處、服務站、營業所、分店、門市部、拍賣
      場及類似之其他固定營業場所如對外營業，應於開始營業
      前依本規則規定，分別向主管稽徵機關申請營業登記。
      另依商業登記法第2條、第9條規定，商業開業前須向經
      濟部或直轄市政府、縣（市）為縣（市）政府辦理商業登
      記，但依第5條規定，下列各款小規模商業，得免依本法
      申請登記：一、攤販。二、家庭農、林、漁、牧業者。三
      、家庭手工業者。四、民宿經營者。五、每月銷售額未達
      營業稅起徵點者。是合夥契約上所記載之「營業許可等有
      關手續」，是否僅指向稅捐機關申請之【營業登記】？或
      指向市政府申請之【商業登記】？或二者均包括，僅從契
      約條文之文字，尚無法確認，而須探求締約當時之相關事
      證情況以定。
    (3)依原告提出其與被告戊○○之錄音譯文，被告戊○○曾向
      原告表示：「之前我有告知你，這裡沒有辦法登記申請，
      我也有向你說明過了，沒有辦法登記營登，．．．我要交
      給你的時候，沒有營登我有告知、叮嚀」（卷69頁錄音譯
      文參照），而原告與被告戊○○先於96年6月20日合夥經
      營，由被告戊○○讓渡50％權利，嗣於96年7月24再簽立
      同意書承接所有股份（卷124頁），則於此段期間，如原
      告認市政府之商業登記係屬前項合夥條款約定之「營業許
      可有關手續」，按理應會催促或協同被告一併辦理，辦理
      完成後，再承接全數股份，然於承接全數股份前，未見原
      告有提出任何催告、附帶保留之書面證據資料，再參考嗣
      後原告與被告戊○○之談話錄音，足認原告於合夥及承接
      全數經營權之前，已知悉系爭場地無法辦理營業登記，則
      該合夥約款所記載之「營業許可等手續」，於合夥當時，
      係指向稅捐機關辦理之「營業登記」，足堪認定。而被告
      戊○○於95年7月24日已辦理營業稅設立登記，登記營業
      人名稱為籃球場餐飲店（卷201頁以下），嗣後並將該營
      業稅之設立登記名義人變更為原告，（卷201頁以下），
      是認被告戊○○就系爭地點無法申請商業登記一事，並無
      詐欺之行為。
    2.被告丙○○及中華電信公司部分：
      原告主張其與被告中華電信公司之承辦人丙○○就出租系
      爭場地及租金已達成合致，並明知無法辦理營業登記卻詐
      欺原告，致原告承接被告戊○○之全部股份，然為被告所
      否認。經查：
    (1)原告為承接系爭咖啡廳經營權全部，曾與被告戊○○於96
      年7月底一同至被告中華電信公司與承辦人丙○○洽談，
      被告丙○○陳述：「．．．7月底時，原告及證人林（朝
      龍）、被告蘇（輝貫）一起主動來找我，被告蘇說原告要
      依照相同條件跟我們承租，要繼續經營咖啡廳．．．我告
      訴他們不行，不能直接轉讓，被告蘇欠租金，要先跟他催
      告終止，且如果要重新招租，有一定的作業程序，若要招
      租，要通報到上級高雄南分公司核准同意才可以。」（卷
      212頁筆錄），另被告戊○○陳述：「我、原告、被告陳
      （國森）協商租約變更時，被告陳有提出條件，沒有變更
      負責人時，租約可以繼續存在，但是原告要求要變更負責
      人，被告陳就有說明變更負責人要先終止與我租約，再跟
      原告重新辦理新約，但是辦理新約時，要依照公司規定，
      這段期間原告不能營業，也不能違反原來租約的協議，包
      括不能有住戶去抗議。該段時間負責人還是我，電費都是
      由我繳交，繳交到8月，8月租金確實是由原告交給我，再
      由我付給中華電信，9月以後租金我就不清楚如何繳交。
      被告陳並沒有答應原告可以直接簽約，說要依照公司規定
      ，原告在現場她也瞭解。」（卷194頁筆錄）證人乙○○
      即原告咖啡廳店長亦證稱：7月底曾與原告、被告去中華
      電信找被告丙○○確認是否可以繼續經營，被告陳確認可
      以依照被告蘇的條件繼續經營，被告丙○○說公文簽呈最
      快要一個月才能訂立新的合約，後來就一直沒有下文（卷
      215頁筆錄）。
    (2)是據上開被告丙○○、戊○○、證人乙○○之陳述，可知
      渠等於96年7月底確實有向被告丙○○表示要將系爭承租
      地點之經營權轉讓，改由原告承租，而當時被告丙○○亦
      告知因被告中華電信公司就房地出租，有一定公文流程，
      並應訂定書面契約，有中華電信股份有限公司房地出租作
      業要點可參（卷244頁），是原告亦知悉其須與被告中華
      電信公司簽訂新租約，始有使用權源，因此才請立法委員
      助理前去了解合約進度（參卷215頁證人乙○○證述）。
      且被告中華電信公司與被告戊○○之租約，係於96年8 月
      28日由中華電信公司發函終止（卷57頁函文），則於7月
      底三方洽談時，被告中華電信與被告戊○○之合約尚存續
      中，是認當時僅係原告向被告丙○○確認可否由原告繼續
      承租之洽談，並非7月底時被告中華電信已與原告締結新
      的租賃契約。
    (3)又原告於7月底接手經營後，新租約尚未簽訂前，因經營
      咖啡廳之噪音問題，經附近住戶多次向被告中華電信公司
      抗議，是原告與鄰近之住戶代表於9月曾簽訂備忘錄（卷
      226頁參照），惟於10月份因原告營業之噪音狀況未改善
      ，仍有多位住戶提出抗議，有被告丙○○提出之多封電子
      郵件留言可參（卷223－224頁），並經民眾檢舉其未依規
      定申辦設立登記，而經台南市政府發函停止營業（卷13
      頁台南市政府96年10月18日函參照），因此被告中華電信
      公司不可能再同意出租，經被告丙○○陳明在卷。則據上
      開資料，可認於被告中華電信公司辦理重新簽約之內部行
      政流程時，原告因夜間經營之噪音問題嚴重，遭附近民眾
      向被告中華電信公司、台南市政府投訴，致被告中華電信
      公司無意願再行出租予原告，足認本件租約無法簽訂，其
      原因係可歸責於原告，被告丙○○或被告中華電信公司並
      無何詐欺原告情事。
    (二)原告與被告中華電信公司間於96年7月洽談時，並無租賃
      關係，已如前述，原告固主張其與被告中華電信公司間之
      租約已成立，並提出中華電信公司開立之9、10月電費收
      據，11、12月份租金收據，協調會記錄等為證，然該期間
      原告本有使用系爭場地，則其縱有支付電費，亦不能認係
      租賃關係成立。又租金收據係原告自行主動交付被告中華
      電信公司之會計，而以租金科目入帳，經被告丙○○陳述
      在卷（卷213頁筆錄），然該時兩造並無簽訂租約，亦無
      約定租金數額，自難以此認有租賃關係存在。至於協調會
      記錄與隔音牆抵付租金部分，因96年9月原告為實際使用
      人，且經營上有噪音問題，故由其出面於協調記錄簽名，
      該過程亦經被告丙○○、證人乙○○證述明確（卷212頁
      、215頁筆錄），被告丙○○並陳述：「．．．我請原告
      先做隔音牆，不要影響鄰居安寧，租金不要再說了。我也
      沒有答應原告可以抵繳租金，金額也不符合，若是要抵繳
      ，因為我們是上市公司，要請原告先繳進來，看隔音牆費
      用多少再由我們支付，不可能直接讓原告扣抵。」（卷21
      3頁筆錄），而原告提出之當時錄音譯文記載：「第二點
      就是隔音牆，趕快報價，假如可以，我們電信局幫你分攤
      沒有關係。」（卷266頁），故當時被告丙○○並非表示
      隔音牆費用可以抵繳租金，而係幫忙分攤，是認該隔音牆
      製作之費用，並未經被告中華電信公司或被告丙○○承諾
      充為租金，則原告據上開資料主張本件租約成立，並不可
      採。
五、綜上所述，系爭租賃標的物從外觀一望即知為車棚頂，被告
    戊○○已告知該址不能申請商業登記，並於96年7月底時與
    原告、被告丙○○協商由原告承接繼續承租，洽談時訂立新
    租約前，係因原告自身經營之問題遭民眾抗議、檢舉，致被
    告中華電信公司拒絕與原告訂立新租約，並非被告戊○○、
    被告丙○○對原告有何詐欺情事，從而，原告主張被告詐欺
    、撤銷合夥、盤讓營業之意思表示，並依侵權行為請求被告
    戊○○給付728,000元，其中328,000元被告中華電信公司及
    丙○○同負不真正連帶責任。另請求被告賠償投入裝修、招
    牌設立之損失378,496元，及各式生財器具50,000元，及上
    開各項之法定利息，均屬無據，不應准許。其假執行之聲請
    ，亦失依附，併駁回之。
六、本判決事證已明確，兩造其餘爭點與相關攻擊防禦所為之主
    張、舉證，核與本件判決結果無影響，無庸另行贅述，附此
    說明。
七、結論：本件原告之訴為無理由，依民事訴訟法第78條，判決
    如主文。
中    華    民    國    97    年    12    月    24    日
                  民事第三庭    法    官  蔡孟珊
以上正本證明與原本無異。
如對本判決上訴，須於判決送達後20日內向本院提出上訴狀，並
依民事訴訟法第77條之16繳交上訴費用。
中    華    民    國    97    年    12    月    24    日
                                書 記 官  吳幸芳


司法院資訊處製作；財團法人民間司法改革基金會備份。
